【裁判字號】    95,訴,1820
【裁判日期】    950630
【裁判案由】    毒品危害防制條例
【裁判全文】
臺灣高雄地方法院刑事判決              95年度訴字第1820號
公  訴  人  臺灣高雄地方法院檢察署檢察官
被      告  甲○○
                    (現另案於台灣高雄監獄執行中)
上列被告因毒品危害防制條例案件，經檢察官提起公訴（95年度
毒偵字第3929號），嗣因被告於本院準備程序中就被訴事實為有
罪之陳述，經詢問檢察官、被告意見後，合議庭乃裁定由受命法
官獨任改行簡式審判程序，本院判決如下：
    主  文
甲○○連續施用第一級毒品，處有期徒刑壹年伍月；扣案之注射
針筒伍支，均沒收之。
    事  實
一、甲○○曾因施用毒品案件，經本院以民國89年度毒聲字第10
    089 號裁定送觀察勒戒後，認有繼續施用毒品傾向，復由本
    院以90年毒聲字第1892號裁定送強制戒治，俟經停止戒治程
    序（本院90年度毒聲字第4907號），至91年3 月5 日強制戒
    治期滿止，因未撤銷假釋，強制戒治視為執行完畢。詎仍不
    知戒絕，於強制戒治視為執行完畢後5 年內，復基於施用第
    一級毒品海洛因之概括犯意，自95年1 月初某日某時起至95
    年4 月21日上午7 、8 時止，在高雄縣梓官鄉○○村○○街
    15號住處內，以將第一級毒品海洛因置於注射針筒內，再以
    水稀釋後注射之方式，平均每日施用1 次，連續施用第一級
    毒品海洛因多次。嗣於95年4 月22日15時許，在前開住處，
    為警查獲，並扣得甲○○所有供施用第一級毒品海洛因所用
    之注射針筒5 支。經採集其尿液送驗後，查知上情。
二、案經高雄縣政府警察局岡山分局報告臺灣高雄地方法院檢察
    署檢察官偵查起訴。
    理  由
一、本件被告甲○○所犯係死刑、無期徒刑、最輕本刑為3 年以
    上有期徒刑以外之罪，其於準備程序中就被訴事實為有罪之
    陳述，經本院告知簡式審判程序之旨，並聽取公訴人及被告
    之意見後，合議庭裁定由受命法官獨任進行簡式審判程序，
    合先敘明。
二、上揭犯罪事實，業據被告甲○○於本院審理時坦白承認（詳
    本院卷第34頁第14行以下、第36頁第3 行以下）。而被告被
    查獲後，經採集其尿液送臺灣檢驗科技股份有限公司鑑驗，
    結果呈嗎啡陽性反應（均以GC/M S方式檢驗），有該公司95
    年5 月4 日濫用藥物尿液檢驗報告附卷可參（詳偵查卷第18
    頁）。爰審酌(一)氣相層析質譜儀（GC／MS）乃目前就藥物篩
    檢結果必須進一步確認時最常採用之確認方法，因此在良好
    的操作條件之下，以氣象層析質譜儀作藥物及其代謝物之定
    性及定量分析，幾乎不會有偽陽性反應產生，業經行政院國
    軍退除役官輔導委員會台北榮民總醫院於83年4 月7 日以（
    83）北總內字第03059 號函示明確。(二)又海洛因係嗎啡經化
    學合成之半人工合成品，毒性倍於嗎啡，其經吸食或施打入
    人體，經新陳代謝作用又分解成嗎啡，故海洛因在進入人體
    後，均以嗎啡型態排於尿液中，故於吸食或施打海洛因者尿
    液中，可檢出嗎啡陽性反應，業經憲兵司令部80年5 月7 日
    以（80）鑑驗字第1746號函示明確。從而，被告尿液經以氣
    相層析質譜儀鑑驗後，結果呈嗎啡陽性反應，已如前述，是
    依前開函示意旨，被告自白核與事實相符，其施用第一級毒
    品海洛因多次之犯行，堪以認定。
三、論罪科刑部分：
  (一)按犯毒品危害防制條例第10條之罪，經觀察勒戒後，認有繼
    續施用毒品之傾向者，應由檢察官聲請法院裁定令入戒治處
    所施以強制戒治，強制戒治期滿，應由檢察官為不起訴處分
    。經強制戒治執行完畢釋放後，5 年內再犯第10條之罪，依
    92年1 月9 日修正施行之毒品危害防制條例第23條第2 項規
    定意旨，應由檢察官偵查起訴。
  (二)被告曾因施用毒品案件，經本院以89年度毒聲字第10089 號
    裁定送觀察勒戒後，認有繼續施用毒品傾向，復由本院以90
    年毒聲字第1892號裁定送強制戒治，俟經停止戒治程序（本
    院90年度毒聲字第4907號），至91年3 月5 日強制戒治期滿
    止，因未撤銷假釋，強制戒治視為執行完畢等情，有臺灣高
    雄地方法院檢察署刑案資料查註紀錄表、臺灣高等法院被告
    前案紀錄表及臺灣高雄地方法院被告院內索引卡紀錄表可證
    。又因被告於強制戒治視為執行完畢後，5 年內再犯本件毒
    品危害防制條例第10條之罪，是依前開說明，自應依法論科
    。
  (三)另海洛因為毒品危害防制條例所稱之第一級毒品，此觀諸該
    條例第2 條第2 項第1 款甚明，被告施用上開毒品，核其所
    為，係違反毒品危害防制條例第10條第1 項施用第一級毒品
    罪。被告施用海洛因多次，時間緊接，方法相同，所犯又係
    構要件相同之罪名，顯基於概括之犯意反覆為之，應依連續
    犯之規定論以一罪，並依法加重刑。被告施用第一級毒品、
    前持有第一級毒品之行為，本應各論以持有之罪，惟各該次
    持有毒品之低度行為均為其後施用毒品之高度行為所吸收，
    不另論罪。爰審酌被告經觀察勒戒、強制戒治後，均未戒絕
    毒品，另再施用毒品，顯見其自制力不足，無法擺脫毒品，
    故應藉由刑罰之執行，以收教化之功能，並參以被告犯後坦
    承施用毒品犯行，所犯係自傷行為，尚未害及他人，及施用
    第一級毒品時間約5 個月，平均每日1 次，次數甚多等一切
    情狀，量處如主文所示之刑，以資懲儆。
  (四)至扣案注射針筒5 支部分，經送驗後，雖未含有海洛因成分
    ，有高雄醫學大學附設中和紀念醫院95年6 月13日檢驗報告
    可參（詳本院卷第18頁至第22頁），惟係被告所有，且係前
    供施用第一級毒品所用之物，業據被告供明在卷（詳本院卷
    第35頁倒數第9 行），應均依刑法第38條第1 項第2 款規定
    ，併宣告沒收之。
四、起訴書所載施用第一級毒品海洛因犯行以外之其餘施用第一
    級毒品海洛因犯行，因與前揭起訴部分，具有連續犯之裁判
    上一罪關係，為起訴效力所及，本院自應併予審究，附此敘
    明。
據上論斷，應依刑事訴訟法第299 條第1項前段、第273條之1第1
項，毒品危害防制條例第10條第1 項，刑法第11條前段、第56條
、第38條第1項第2 款，判決如主文。
中    華    民    國    95    年    6     月    30    日
                  刑事第一庭    法  官  方百正
以上正本證明與原本無異。
如不服本判決，應於收受送達後10日內向本院提出上訴書狀。
中    華    民    國    95    年    6     月    30    日
                                書記官  郭素蓉
附錄本判決論罪科刑所依據之法條：
毒品危害防制條例第10條
施用第一級毒品者，處 6 月以上 5 年以下有期徒刑。
施用第二級毒品者，處 3 年以下有期徒刑。


司法院資訊處製作；財團法人民間司法改革基金會備份。
